臺灣高等法院刑事裁定　　　　　　　 100年度交抗字第1566號
　　　　　　　　　　　　　　　　　 100年度交抗字第1571號
抗　告　人
即受處分人　謝錫源
上列抗告人因違反道路交通管理處罰條例事件，不服臺灣士林地
方法院中華民國100年11月 3日100年度交聲字第913號、第917號
裁定(原處分案號：臺北市交通事件裁決所北市裁罰字第裁22-Z0
0000000號、裁22-Z00000000號裁決書)，提起抗告，本院裁定如
下：
    主  文
抗告均駁回。
    理  由
一、按汽車行駛高速公路及快速公路，其車道之使用，除因交通
    事故及道路施工依臨時或可移動標誌指示或交通勤務警察指
    揮外，應依設置之交通標誌、標線或號誌之規定；而禁止變
    換車道線，用以禁止行車變換車道，設於交通特別繁雜而同
    向具有多車道之橋樑、隧道、彎道、坡道、接近交岔路口或
    其他認為有必要之路段；禁止變換車道標線分雙邊禁止變換
    車道線及單邊禁止變換車道線兩種，雙邊禁止變換車道線，
    為雙白實線，其線型尺寸與分向限制線同。次按，汽車行駛
    於高速公路及快速公路，行經隧道路段，應遵守行駛於隧道
    內，應開亮頭燈之規定。高速公路及快速公路交通管制規則
    第8條第 1項前段、第16條第1款、道路交通標誌標線號誌設
    置規則第167條第 1項、第2項分別定有明文。又汽車行駛於
    高速公路、快速公路或設站管制之道路，不遵使用限制、禁
    止、行車管制及管理事項之管制規則而有未依標誌、標線、
    號誌指示行車或不依規定使用燈光者，處汽車駕駛人新臺幣
    (下同) 3,000元以上6,000元以下罰鍰，並記違規點數1點，
    道路交通管理處罰條例第33條第1項第6款、第13款、第63條
    第1項第1款亦分別定有明文。
二、聲明異議意旨略以：(一)本件違規當時，有與受處分人所駕駛
    之廠牌、顏色、型號相同之車輛存在，且檢舉影片不連貫，
    ，無法證明違規車輛即為受處分人所駕駛之車輛。(二)檢舉影
    片並未拍攝到違規車輛之車頭燈，無法證明未開大燈之違規
    情節。(三)違規車輛雖跨越2車道，但屬同1次違規行為，開罰
    2次顯然過當。為此聲明異議，請求撤銷原處分云云。
三、抗告意旨略以：(一)檢舉影片自1分49秒起至1分59秒止之10秒
    間，並未拍攝到違規車輛，且於2分3秒後即行中斷再剪接，
    致緊隨於違規車輛後方之受處分人成為替罪羔羊。(二)尾燈未
    亮起可能係拍攝角度光線問題，可能係尾燈組故障，原裁定
    以「車後尾燈及煞車燈未亮起」據以判定違規車輛未開啟大
    燈，有失偏頗。(三)違規車輛自內線車道變換至外線車道，其
    間雖跨越2車道，實為1次連續行為。爰請求撤銷原裁定，更
    為適當之裁定云云。
四、經查：
  (一)抗告人即受處分人謝錫源於民國100年6月3日下午12時0分許
    ，駕駛車牌號碼2181-F7號自用小客車，行經國道3號高速公
    路南下23至23.5公里、22至24.5公里處，因有「於雙白實線
    路段變換車道行駛(內側道變換中線道)」、「於雙白實線路
    段變換車道行駛(中線車道變換外側道)」、「行使木柵、景
    美隧道未開啟車頭大燈」之違規事實，經民眾檢舉後，內政
    部警政署國道公路警察局第九警察隊逕行舉發等情，有內政
    部警政署國道公路警察局100年6月27日公警局交字第Z00000
    000號、第Z00000000號舉發違反道路交通管理事件通知單 2
    紙、違規錄影翻拍照片7張、行車紀錄器錄影光碟1片、內政
    部警政署國道公路警察局第九警察隊100年7月22日公警九交
    字第100071030 號函在卷可稽；受處分人於原審訊問時，亦
    不否認於該時間確有駕駛車牌號碼 2181-F7號自小客車行駛
    於該路段(詳原審卷第27頁)；且經原審當庭勘驗該行車紀錄
    器錄影光碟，亦認定確有上開違規事實，有原審勘驗筆錄在
    卷可參(詳原審卷第26、27頁)，此部分事實已堪認定。
  (二)受處分人雖辯稱：行車紀錄器之監視錄影畫面所示違規車輛
    與其所駕駛之車輛不同云云。惟依原審勘驗筆錄所示，本件
    行車紀錄器所拍攝之影片自開始迄2分2秒止，為連續而無間
    斷，且於檔案時間0分2秒時，可辨別違規車輛之車牌號碼確
    為2181- F7號，受處分人辯稱違規車輛並非其駕駛之自小客
    車乙節，顯然不實。再自 1分50秒起，錄影畫面雖因拍攝車
    輛之車速較快，未能拍攝到行駛於外側車道之系爭違規車輛
    ，惟於 1分58秒時，該違規車輛復自相同位置出現於畫面中
    ，清晰可見其車牌號碼，則以車輛行駛於高速公路，車速飛
    快，於如此短暫之時間內，衡情應受處分人所駕駛之車輛要
    無可能超越違規車輛，而自影片畫面相同位置出現之可能。
    至影片雖於2分3秒後因不明原因中斷以致畫面不連續，惟其
    後之錄影內容，已與本件違規事實無關，自無礙於上開違規
    事實之認定。據此，該違規車輛係由受處分人所駕駛之車牌
    號碼 2181-F7號自用小客車無疑。從而，受處分人辯稱檢舉
    影片不連貫，無法證明違規車輛即為其所駕駛云云，顯係卸
    責之詞，要無可採。
  (三)依上開原審勘驗筆錄所載，受處分人所駕駛車輛自進入隧道
    時起，尾燈均未亮起，此於其他尾燈亮起之車輛行經受處分
    人所駕自小客車旁時，兩相比較，猶為明顯，自無因光線、
    角度等問題造成誤判之虞。復參酌一般車輛於開啟頭燈時，
    尾燈即連帶亮起，而受處分人於原審訊問時，復未主張並提
    出其車輛尾燈有故障之情事，則由其車輛尾燈未亮起，已足
    證其有未開啟車頭燈之違規事實。抗告意旨謂可能該車大燈
    設有獨立開關、係尾燈組故障云云，無非詞窮之辯，不足採
    信。
  (四)按行政罰法第25條規定，數行為違反同一或不同行政法上義
    務之規定者，分別處罰之，而交通違規行為究應評價為一行
    為或數行為，應從個案觀察。本件受處分人所駕駛之車輛，
    行經高速公路隧道路段內側車道，為超越中線車道行車速度
    較慢之貨櫃車，由內側車道跨越雙邊禁止變換車道線切換至
    中線車道；嗣為超越前方行車速度較慢之小貨車，復加速向
    右切換至外側車道等情，前經原審勘驗無訛。則該 2次違規
    事實明確可分，參以高速公路之隧道路段，行車速度極快，
    駕駛人每一任意變換車道行為，均造成前後車輛反應不及，
    易生交通事故，足以影響或危及駕駛人及其他用路人之行車
    安全，受處分人上開違規事實顯係數行為違反行政法上義務
    之規定。是受處分人辯稱：上開違規行為實為1 次連續行為
    ，開罰2次顯然過當乙節，亦無可採。
五、綜據上述，本件受處分人確有「行駛高速公路未依標線指示
    行車」、「行駛高速公路不依規定使用燈光」之 3次違規行
    為，原處分機關依道路交通管理處罰條例第33條第1項第6款
    、第13款、第63條第1項第1款及違反道路交通管理事件統一
    裁罰基準及處理細則所訂違反道路交通管理事件統一裁罰基
    準表規定，分別裁處罰鍰3,000元，並各記違規點數1點，核
    無違誤。原審法院調查後亦同此認定，而駁回其異議之聲明
    ，認事用法並無違誤。受處分人猶執前詞，徒憑己見，任意
    指摘原處分及原裁定不當，提起本件抗告，為無理由，應駁
    回之。
據上論斷，依道路交通管理處罰條例第89條、刑事訴訟法第 412
條，裁定如主文。
中    華    民    國   100    年    12    月    29    日
                  刑事第二庭    審判長法  官  洪光燦
                                      法  官  蘇素娥
                                      法  官  宋松璟
以上正本證明與原本無異。
不得再抗告。
                                      書記官  洪宛渝
中    華    民    國   100    年    12    月    30    日